【裁判字號】    92,交自,1
【裁判日期】    920619
【裁判案由】    過失傷害
【裁判全文】
臺灣臺北地方法院刑事判決                            九十二年度交自字第一號
    自  訴  人  乙○○
    被      告  甲○○
右列被告因過失傷害案件，經自訴人提起自訴，本院判決如左：
    主    文
甲○○被訴過失傷害部分無罪；被訴毀損部分自訴不受理。
    理    由
一、自訴意旨略以：被告甲○○於民國九十一年十二月二十九日晚間九時五分許，駕
    駛車牌號碼ＬＡ－九一三二號（自訴人誤載為ＬＡ－Ｐ一三二號）自用小客車，
    沿臺北市○○○路六十六巷由南向北方向行駛，行經該路段與民生西路交岔路口
    、左轉西向進入民生西路，原應注意車前狀況、隨時採取必要之安全措施，而當
    時天雨、夜間有照明、視距良好、市區○○道路濕潤、無缺陷及障礙，依被告之
    智識、能力，並無不能注意之情事，詎被告竟疏未注意車前狀況，貿然前行，適
    有自訴人乙○○騎乘車牌號碼ＦＸＢ－五九０號重型機車沿臺北市○○○路四十
    五巷由北向南方向行駛，行經該路段與民生西路交岔路口，右轉西向進入民生西
    路，被告所駕車輛右前車頭遂撞及自訴人所乘機車左側車身，自訴人因而人車倒
    地，受有左小腿多處擦傷之傷勢，因認被告涉有刑法第二百八十四條第一項前段
    因過失傷害人、第三百五十四條毀損罪嫌。
二、按犯罪事實應依證據認定之，無證據不得推定其犯罪事實，刑事訴訟法第一百五
    十四條定有明文。又認定不利於被告之事實，須依積極證據，苟積極證據不足為
    不利於被告事實之認定時，即應為有利於被告之認定，更不必有何有利之證據，
    最高法院三十年上字第八一六號著有判例可資參照；且告訴人之告訴，係以使被
    告受刑事訴追為目的，是其陳述是否與事實相符，仍應調查其他證據以資審認；
    被害人之陳述如無瑕疵，且就其他方面調查又與事實相符，固足採為科刑之基礎
    ，倘其陳述尚有瑕疵，則在未究明前，遽採為論罪科刑之根據，即難認為適法；
    告訴人以使被告受刑事處分為目的，所陳被害情形，以及對於被告之攻擊，必須
    無瑕疵可指，而就其他方面調查又與事實相符者，始得資為判決之基礎，迭經最
    高法院五十二年台上字第一三００號、八十三年度台上字第九八九號、五十五年
    度台上字第一七號、七十九年度台上字第三九二三號、八十一年度台上字第三五
    三九號闡釋甚明。本件自訴意旨認被告甲○○涉有刑法第二百八十四條第一項前
    段因過失傷害人罪嫌，無非係以臺北市立中興醫院（以下簡稱中興醫院）九十二
    年一月八日診斷證明書為唯一論據。訊之被告固不否認於右揭時間駕駛車牌號碼
    ＬＡ－九一三二號自用小客車沿臺北市○○○路六十六巷由南向北方向行駛，行
    經該路段與民生西路交岔路口、左轉西向進入民生西路之際，適有自訴人所騎乘
    車牌號碼ＦＸＢ－五九０號重型機車沿臺北市○○○路四十五巷由北向南方向行
    駛，行經該路段與民生西路交岔路口，右轉西向進入民生西路，被告所駕車輛右
    前車頭遂與自訴人所乘機車左側車身發生碰撞，自訴人因而人車倒地等情，然堅
    決否認有因過失致自訴人受傷、毀損之犯行，辯稱：當日自訴人並未受傷，車禍
    後旋即駛入巷內離去、未報警處理、亦未留下任何姓名、年籍、聯絡方式等資料
    ，反係被告報警，被告與自訴人素不相識，本件車禍發生乃因自訴人右轉後未轉
    至臺北市○○○路東向西方向外側車道，而係轉至內側車道擬直接南向進入萬全
    街對面巷道（即南京西路二十五巷）所致，被告並無過失等語。
三、經查：
（一）被告甲○○於九十一年十二月二十九日晚間九時五分許，駕駛車牌號碼ＬＡ－
      九一三二號自用小客車，沿臺北市○○○路六十六巷由南向北方向行駛，行經
      該路段與民生西路交岔路口、左轉西向進入民生西路，適有自訴人乙○○騎乘
      車牌號碼ＦＸＢ－五九０號重型機車沿臺北市○○○路四十五巷由北向南方向
      行駛，行經該路段與民生西路交岔路口，右轉西向進入民生西路，被告所駕車
      輛右前車頭遂撞及自訴人所乘機車左側車身，自訴人因而人車倒地，自訴人車
      禍後並未報警、亦未留下任何姓名、年籍、聯絡方式等資料，旋乘車離去，而
      由被告報警處理，經員警依車牌號碼循線查知自訴人姓名、年籍，自訴人與被
      告素不相識，於車禍後十日之九十二年一月八日因左小腿多處擦傷至中興醫院
      就醫之事實，業據自訴人指訴纂詳，核與診斷證明書所載相符，並經本院職權
      查證屬實，有臺北市政府警察局交通警察大隊北市警交大四字第０九二六三三
      一五０００號覆函暨道路交通事故調查報告表、談話紀錄表、自首調查表、道
      路狀況照片、車輛照片附卷可資佐憑，且為被告肯認無訛。
（二）自訴人雖指稱其於九十一年十二月二十九日晚間因上述車禍受傷，並提出診斷
      證明書為證，然該診斷證明書係車禍後十日之九十二年一月八日由醫師檢視、
      診療自訴人後所出具，此觀診斷證明書所載應診日期自明，自訴人亦於本院審
      理中當庭坦認其於車禍後至九十二年一月八日間未曾前往醫療院所就診，擦傷
      之傷勢復甚為常見，是自訴人九十二年一月八日左小腿多處擦傷之傷勢是否因
      九十一年十二月二十九日車禍所致，已非無疑；參諸自訴人車禍後並未報警處
      理、亦未留下任何姓名、年籍、聯絡方式等資料，旋騎乘機車離去，後由被告
      報警處理，經員警依車牌號碼循線查知自訴人姓名、年籍，此觀被告、自訴人
      二人交通事故談話紀錄表記載雙方陳述之經過情形及自首調查表記載自訴人涉
      嫌肇事逃逸即明，前已述及，又自訴人係於九十二年一月八日即經員警通知前
      往臺北市政府警察局中山分局交通分隊製作關於本件事故筆錄之同日始至中興
      醫院就診，前亦提及，衡諸常情，自訴人車禍當日如確有受傷，依其指訴又係
      遭被告所駕車輛從左後方追撞，應無旋即駕車離去、不願報警追究之理，又倘
      自訴人係因傷勢輕微而不擬追究，該等傷勢亦不致於十日後仍未能癒合、復原
      而需前往醫院就診，況自訴人係於經員警通知前往警局製作本件車禍事故相關
      談話筆錄之日稍早先前往醫院診療、取得前揭診斷證明書，再於員警製作筆錄
      時提出，此由臺北市政府警察局交通大隊檢送本件事故相關卷證資料中亦有自
      訴人診斷證明書可推知，足見自訴人係為減免該次車禍相關責任而將左小腿擦
      傷諉因本件車禍所致，故尚不能僅以自訴人指稱車禍受傷，即遽認其車禍十日
      後之左小腿多處擦傷確因車禍所致。
（三）綜上所述，並無證據足資證明自訴人當日確有受傷，其所提診斷證明書所載傷
      勢無從認定因本件車禍事故所致。
四、次按毀棄、損壞刑法第三百五十二條、第三百五十三條以外之他人之物或致令不
    堪用，足以生損害於公眾或他人者，處二年以下有期徒刑、拘役或五百元以下罰
    金；第三百五十二條、第三百五十四條至第三百五十六條之罪，須告訴乃論，刑
    法第三百五十四條、第三百五十七條固有明文；惟犯罪之被害人得提起自訴；不
    得提起自訴而提起者，應諭知不受理之判決，刑事訴訟法第三百十九條第一項、
    第三百三十四條亦有明文規定。本件自訴人於九十一年十二月二十九日晚間九時
    五分許即被告所駕車輛發生碰撞時所騎乘之車牌號碼ＦＸＢ－五九０號重型機車
    係被告配偶鄭淑瑗所有，此經本院職權查證明確，且有司法院公路監理電子閘門
    車號查詢重型機車車籍查詢單、臺北市政府警察局中山分局交通分隊道路交通事
    故調查報告表在卷可考，自訴人並非車牌號碼ＦＸＢ－五九０號重型機車所有權
    人，而刑法第三百五十四條毀損罪所保護法益為他人對於其所有物之所有權或財
    產上價值、經濟上效能，是自訴人並非關於車牌號碼ＦＸＢ－五九０號重型機車
    毀損犯行之被害人，依上開法條規定，自不得就是輛機車之毀損提起自訴。
五、綜上所述，既無證據可資證明自訴人確因本件車禍事故受傷，此外亦查無證據足
    認被告確有自訴人所指犯行，且自訴人亦不得就車牌號碼ＦＸＢ－五九０號重型
    機車之毀損提起自訴，揆諸首揭判例法條，就過失傷害部分不能證明被告犯罪，
    依法自應為無罪之諭知，毀損部分則係不得提起自訴而提起者，應諭知不受理之
    判決。
據上論斷，應依刑事訴訟法第三百四十三條、第三百零一條第一項、第三百三十四條
，判決如主文。
中      華      民      國    九十二    年      六      月     十九     日
                                  臺灣臺北地方法院交通法庭
                                          法  官  洪  文  慧
右正本證明與原本無異。
如不服本判決，應於判決送達後十日內向本院提出上訴狀(應抄附繕本)。告訴人
或被害人如對於本判決不服者，應具備理由請求檢察官上訴，其上訴期間之計算
係以檢察官收受判決正本之日期為準。
                                          書記官  江  虹  儀
中      華      民      國      九十二      年    六    月    十九     日


司法院資訊處製作；財團法人民間司法改革基金會備份。
